臺灣臺南地方法院交通事件裁定　　　　 96年度交聲字第322號
原處分機關　交通部公路總局嘉義區監理所麻豆監理站
異議人即受
處分人　　　甲○○
上列受處分人因違反道路交通管理處罰條例案件，對於交通部公
路總局嘉義區監理所麻豆監理站，民國96年4月18日所為之裁決
處分（處分案號：麻監裁罰字第裁75-MZ0000000號），聲明異議
，本院裁定如下：
      主  文
異議駁回
      理  由
一、原處分意旨略以：受處分人即異議人甲○○，於民國96年3
    月13日下午14時24分，駕駛車牌號碼YB-3272號自用小客車
    ，行經速限為每小時60公里之臺南縣道路174線23.1公里路
    段時，因以每小時78公里之時速，超速18公里行駛，而為執
    勤之臺南縣警察局警員 (以下稱舉發機關)，以科學儀器拍
    照逕行舉發。嗣原處分機關即交通部公路總局嘉義區監理所
    麻豆監理站經查證後，亦認異議人之上開違規事實明確，乃
    依照道路交通管理處罰條例 (下稱處罰條例)第40條及第63
    條第1項第1款 (原處分機關未引用第1款)之規定，裁處異議
    人罰鍰新臺幣 (下同)1600 元，並記違規點數1點等語。
二、聲明異議意旨則略以：依處罰條例第7條之2規定，以科學儀
    器採證取締超速時，一般道路至少於100公尺前，高速公路
    快速道路至少於300公尺前，應豎立明顯標示告知駕駛人。
    本案警方以「常有測速照相」來取代一般「前有測速照相」
    ，並沒有盡到「明顯標示」之告知義務，違反處罰條例第7
    條之2規定，並不能做為證據，為此聲明異議云云。
三、按汽車駕駛人，行車速度，超過規定之最高時速，或低於規
    定之最低時速，除有第43條第1項第2款情形外，處1200元以
    上2400元以下罰鍰；並記違規點數1點；處罰條例第40條及
    第63條第1項第1款，分別定有明文。
四、本院審酌：
  (一)異議人甲○○於上揭時、地，駕駛車牌號碼YB-3272號自用
    小客車，以每小時78公里之時速，超速18公里行駛，而為舉
    發機關，以科學儀器拍照逕行舉發。嗣原處分機關以異議人
    違規事實明確，乃依處罰條例第40條及第63條第1項第1款之
    規定，裁處異議人罰鍰1600元並記違規點數1點之事實，有
    ：
    原處分機關麻監裁罰字第裁75-MZ0000000號裁決書。
    舉發機關第MZ0000000號舉發違反道路交通管理事件通知
      單影本。
    舉發照片。
    等件為證，且為異議人所不否認，此部分事實當可認定。
  (二)對於行車速度超過規定之最高速限或低於規定之最低速限之
    違規行為，採用固定或非固定式科學儀器取得證據資料證明
    者，於一般道路須至少於100公尺，於高速公路、快速公路
    須至少於300公尺前，明顯標示之，處罰條例第7條之2第3項
    定有明文。又警告性質告示牌用以促使車輛駕駛人及行人瞭
    解道路上之特殊狀況，提高警覺，並準備防範應變之措施，
    為黃底黑字黑邊，道路交通標誌標線號誌設置規則第137條
    第1款，亦有明文。經查：本件舉發地點為一般道路，舉發
    機關係以移動式雷達測速照相儀器攝得異議人違規超速之證
    據資料而證明其違規行為；且於拍照地點前方至少100公尺
    處，設有限速60公里之固定式告示牌，此有舉發機關96 年4
    月10日南縣警交字第0960013690號函 (見本院卷第10頁)可
    稽。又本院於96年5月29日依職權至現場勘驗結果本件「常
    有測速照相」之警告牌為為黃底黑字黑邊，符合道路交通標
    誌標線號誌設置規則第137條第1款之規定，且該警告牌至舉
    發機關相機擺設之位置間相距300公尺遠，符合上揭至少100
    公尺之規定，此亦有勘驗筆錄及勘驗照片7幀在卷可稽 ( 見
    本院卷第24頁至第29頁)，故舉發機關已於拍照地點前方至
    少100公尺設置有告示牌之事實，亦可認定。
  (三)本件警告之告示牌內容記載為「常有測速照相」，非「前有
    測速照相」，依其記載內容已足使一般人民於理解上無須借
    助專業知識即可明瞭前方經常可能有測速照相機存在，駕駛
    人行車速度若超過規定之最高時速時，即有遭受舉發處罰之
    可能。本件異議人於異議狀中自承「常有測速照相」，字面
    解釋為「經常有」之意思等語，由此可知異議人亦已知悉此
    告示牌所揭示之意義故此「常有測速照相」之告示牌雖與一
    般「前有測速照相」告示牌用語不同，然其已具備法明確性
    原則的要求亦無疑義。故異議人認為本件警方以「常有測速
    照相」來取代一般「前有測速照相」，並沒有盡到「明顯標
    示」之告知義務，其所辯並不可採。
五、綜上所述，舉發機關舉發本件違規時並未違反上揭處罰條例
    第7條之2第3項之規定，其舉發即為合法。原處分機關據依
    上揭處罰條例第40條及第63條第1項第1款並參酌違反道路交
    通管理事件統一裁罰基準表之規定，裁處異議人罰鍰1600元
    ，並記違規點數1點，即無違誤，異議人之異議，亦無理由
    。
六、據上論斷，應依道路交通案件處理辦法第19條，裁定如主文
中　　華　　民　　國　　96　　年　　9　　月　　27　　日
　　　　　　  　　　　　交通法庭法　官　蔡直青
以上正本證明與原本無異。
如不服本裁定，應於收受送達後5日內向本院提出抗告狀。（應
附繕本）
                                書記官  劉鴻瑛
中　　華　　民　　國　　96　　年　　10　　月　　1 　　日
